臺灣高雄地方法院民事裁定　　　　　　 100年度小上字第12號
上　訴　人　王林麗珠
被上訴人　　歐帝中正大廈管理委員會
法定代理人　陳宗茂
上列當事人間請求給付管理費事件，上訴人對於民國99年11月14
日本院高雄簡易庭99年度雄小字第2312號第一審判決提起上訴，
本院裁定如下：
    主  文
上訴駁回。
第二審訴訟費用新台幣壹仟伍佰元由上訴人負擔。
    理  由
一、按對於小額程序第一審判決之上訴，非以其違背法令為理由
    ，不得為之。又上訴狀內應記載上訴理由，表明下列各款事
    項：(1)原判決所違背之法令及其具體內容。(2)依訴訟資料可
    認為原判決有違背法令之具體事實，民事訴訟法第436 條之
    24第2 項、第436 條之25分別定有明文。又除別有規定外，
    法院不得就當事人未聲明之事項為判決。小額訴訟程序之當
    事人除有因原法院違背法令致未能提出者外，於第二審程序
    不得提出新攻擊或防禦方法，復為民事訴訟法第388 條及第
    436 條之28所明文規定。此乃因我國民事訴訟法採辯論主義
    ，法院僅得依據當事人聲明之範圍及其所提供之訴訟資料，
    作為裁判之基礎，而關於當事人所應受判決事項聲明之範圍
    ，除有訴之變更或追加、訴之聲明之擴張或減縮等情形者外
    ，自應以第一審言詞辯論終結前所聲明者為準，且為貫徹小
    額程序之簡速性，避免因當事人於上訴程序提出新事實及證
    據而延滯訴訟，乃限制小額事件之第二審法院原則上應按第
    一審之訴訟資料，審核其訴訟程序及判決內容有無違背法令
    ，當事人於第一審言詞辯論終結前未曾提出之訴訟資料，不
    得再行提出，此為民事訴訟法第436 條之28立法理由所明白
    揭示。故當事人如以原判決不適用法規或適用不當為理由時
    ，其上訴狀或理由書，除應揭示原判決未適用或適用錯誤之
    法規外，更應揭示依原有訴訟資料應適用特定法規或正確適
    用特定法規之具體事實。上訴狀或理由書如未依此項方法表
    明，或其所表明者，顯與上開法條規定之情形不相合時，即
    難認已對小額程序第一審判決之違背法令有具體之指摘，其
    上訴自難認為合法。
二、上訴意旨略以：原判決未採民國94年5 月1 日之舊歐帝中正
    大廈住戶公約（下稱舊公約），竟依被上訴人所執99年6 月
    19日修訂通過之新歐帝中正大廈住戶公約（下稱新公約）計
    算上訴人96年10月、11月、12月積欠之管理費，惟該新公約
    因決議過程有瑕疵，業已有區分所有權人提起「確認區分所
    有權人會議決議無效」之訴，現仍涉訟中，故判決基礎顯然
    適用不當而有違法不溯及既往原則。其次，依歐帝中正大廈
    住戶公約（下稱住戶公約），公共設施坪數不可納為計算管
    理費之坪數，乃原判決以該部分作為計算上訴人管理費之基
    礎，亦有不當。為此爰提起上訴，並聲明：（ㄧ）原判決廢
    棄。（二）被上訴人在第一審之訴及假執行之聲請均駁回。
    （三）第ㄧ、二審訴訟費用由被上訴人負擔。
三、經查：
（一）、依據92年12月31日總統令修正公布，並自次年1 月2 日
        施行生效之公寓大廈管理條例（下稱本條例）第24條第
        1 項規定「區分所有權之繼受人，應於繼受前向管理負
        責人或管理委員會請求閱覽或影印第三十五條所定文件
        ，並應於繼受後遵守原區分所有權人依本條例或規約所
        定之一切權利義務事項。」，從而，上訴人於96年10月
        4 日經由買賣程序取得本件建物之區分所有權後（原審
        卷第30頁參照），就住戶公約所定之ㄧ切權利義務事項
        ，均應遵守，此自亦包含管理費之計算基準及繳納方式
（二）、次按，於98年4 月18日修訂通過前之該大廈舊公約第9
        條第2 項固明定「各區分所有權人或承租住戶，每月應
        繳納依其使用專有部份（不含露台）之產權登記面積，
        每坪為新臺幣（下同）40元之公共基金。停車位每車位
        為500 元。」，然據被上訴人所提出，於86年12月27日
        召開之「歐帝中正大廈八十六年度第一次區分所有權人
        第二次會會議紀錄」，其中（六）決議事項中「有關管
        理費調整案，經比照鄰近大樓收費情況，決議如下：
        ...B. 公司每坪調整為55元...D. 地下室停車位... 每
        車位收取500 元....E.本項新費率於八十七年一月份實
        施。.... 」 （歐帝中正大廈住戶公約附件ㄧ、原審卷
        第37-36 頁參照），堪認公約文本雖未及改寫，然其內
        容業經該次區分所有權人會議決議變更，被上訴人此後
        亦係遵循歷次決議之費率及坪數計算方式，向住戶收取
        管理費，而住戶亦循此繳納管理費及汽機車清潔費，此
        舉已行之有年，上訴人前亦未有異議（原審卷37-6至
        37-22 頁、37 -24至37-25 頁參照）。
（三）、上訴人係於上訴時始提出新公約因決議過程有瑕疵，業
        已有區分所有權人提起「確認區分所有權人會議決議無
        效」之訴，而現仍涉訟中，次依歐帝中正大廈住戶公約
        （下稱住戶公約），公共設施坪數不可納為計算管理費
        之坪數等語。然此均為第一審言詞辯論後上訴時始行提
        出，其自屬新攻擊防禦方法，揆諸民事訴訟法第436 條
        之28前段之規定，本院係法律審，自無從就上訴人提出
        此一新攻擊防禦方法加以審酌。則上訴人以上開理由提
        起上訴，難認其已合法表明上訴理由。況上訴人並未對
        98年之區分所有權人會議決議提出無效之訴訟，本院亦
        無從審理，而依公寓大廈管理條例第10條第2 項規定共
        用部分、約定共用部分之修繕、管理、維護，由管理負
        責人或管理委員會為之。其費用由公共基金支付或由區
        分所有權人按其共有之應有部分比例分擔之。但修繕費
        係因可歸責於區分所有權人或住戶之事由所致者，由該
        區分所有權人或住戶負擔。其費用若區分所有權人會議
        或規約另有規定者，從其規定。從而，公共設施坪數自
        應納為計算管理費之坪數，原審判決並無違反法令，上
        訴人之上訴顯不合法。
（四）、綜上所述，上訴人既已成為本件建物之區分所有權人，
        則依本條例第24條第1 項之規定，上訴人自應受該公約
        之拘束，是原審依據住戶公約判令上訴人給付積欠96年
        10月至同年12月、97年1 月、2 月、5 月共6 個月之管
        理費13,464元及汽、機車清潔費3,600 元，總計17,064
        元，即屬有據。上訴人以上訴審不能提出之新攻擊防禦
        方法即99年6 月19日修正住戶公約文本文字之日區分新
        、舊公約，主張應依舊公約文本文義每坪40元且不可納
        入公共設施坪數以計算其管理費為上訴理由，難認其已
        合法表明上訴理由，依首揭說明，應認其上訴不合法，
        自應予駁回。
四、復按於小額訴訟之上訴程序，法院為訴訟費用之裁判時，應
    確定其費用額，民事訴訟法第436 條之19第1 項、第436 條
    之32第1 項定有明文。本件第二審裁判費用為新台幣1500元
    ，應由上訴人負擔，爰併為裁定如主文第2 項所示。
五、結論：本件上訴為不合法，依民事訴訟法第436 之32第1 項
    、第2 項、第436 條之19第1 項、第444 條第1 項前段、第
    95條、第78條，裁定如主文。
中    華    民    國   100    年    1     月    31    日
                      民事第四庭審判長法  官  黃宏欽
                                      法  官  郭文通
                                      法  官  陳樹村
正本係照原本作成。
本裁定不得抗告。
中    華    民    國   100    年    2     月    1     日
                                      書記官  葉姿敏